【裁判字號】    94,交易,61
【裁判日期】    951222
【裁判案由】    過失傷害
【裁判全文】
臺灣苗栗地方法院刑事判決              94年度交易字第61號
公  訴  人  臺灣苗栗地方法院檢察署檢察官
被      告  甲○○
上列被告因過失致死案件，經檢察官提起公訴（94年度偵續字第
30號），本院判決如下：
    主  文
甲○○因過失致人於死，處有期徒刑肆月，如易科罰金，以銀元
參佰元即新臺幣玖佰元折算壹日。
    事  實
一、甲○○於民國92年10月30日下午1 時15 分許，騎車號MOU-0
    06號重型機車，沿苗栗縣苗栗市○○路○○道由南往北方向
    行駛於右側車道，於同日下午1 時25分許，行經苗栗市○○
    路617 號三統飯店前，本應注意車前狀況，並隨時注意採取
    必要之安全措施，而依當時天候晴、日間自然光線、路況乾
    燥、無缺陷、視距良好等情形，並無不能注意之情事，甲○○疏未注意上開規定，適有行人葉謝鳳嬌從三統飯店用餐完
    畢欲至對面搭車，亦疏未注意行人在設有行人穿越道之路段
    ，不得在其1 百公尺範圍內穿越道路，且穿越道路未注意左
    側來車，即由東向西步行穿越中正路（未劃分快慢車道之一
    般車道），行至中線附近，見甲○○騎機車突然到來受到驚
    嚇而跌倒，致葉謝鳳嬌受有頭部外傷，發現有腦挫傷併外傷
    性腦出血、意識昏迷、慢性呼吸衰竭等傷害。經送醫陸續救
    治，仍因上開傷害引發敗血性休克併多重器官衰竭，延至95
    年5 月9 日下午12時10分不治死亡。而甲○○亦因煞車閃避
    不及，致人車倒地於同路段610 號前。
二、案經臺灣苗栗地方法院檢察署檢察官指定葉謝鳳嬌之子己○○代行告訴及苗栗縣警察局苗栗分局報請臺灣苗栗地方法院
    檢察署檢察官偵查起訴。
    理  由
壹、程序方面
一、按告訴乃論之罪，其告訴應自得為告訴之人知悉犯人之時起
    ，於6 個月內為之。刑事訴訟法第237 條定有明文，而該條
    所指之「得為告訴之人」係指『有權告訴之人並得為告訴時
    』而言。次按犯罪之被害人，得為告訴；且被害人之法定代
    理人或配偶，亦得獨立告訴；又告訴乃論之罪，無得為告訴
    之人或得為告訴之人不能行使告訴權者，該管檢察官得依利
    害關係人之聲請或依職權指定代行告訴人，刑事訴訟法第23
    2 條、第233 條第1 項及第236 條第1 項分別定有明文。是
    如被害人無法提出告訴，又無獨立告訴人，而經檢察官指定
    為代行告訴人者，其告訴權經檢察官指定而取得。查本件被
    害人葉謝鳳嬌於車禍後陸續就醫當中，於93年1 月2 日，轉
    入天主教耕莘醫院永和分院，須依賴呼吸器維生，於93年4
    月22日轉入協和醫院呼吸照護病房，於93年5 月25日經本院
    裁定宣告為禁治產人，迄至95年5 月9 日死亡，且當時被害
    人之配偶已歿乙節，有戶籍謄本影本及上開裁定各1 份在卷
    可參（見93年度偵字第1193號卷第9 、1142頁），可知斯時
    被害人已無法行使告訴權，亦無獨立告訴人得為告訴，則臺
    灣苗栗地方法院檢察署檢察官既於93年3 月26日當庭指定被
    害人之子己○○為代行告訴人，是代行告訴人己○○向檢察
    官提出告訴，其告訴自屬合法。
二、證據能力部分
（一）按被告以外之人於偵查中向檢察官所為之陳述，除顯有不
      可信之情況者外，得為證據，刑事訴訟法第159 條之1 第
      2 項定有明文。查證人戊○○、湯黎玉霞、賴永祥、葉文
      琪、丙○○○、曾依玲、葉碧珠、乙○○、邱宏仁等人於
      偵查中經檢察官以證人身分傳訊，均經具結在案，復無證
      據證明有顯不可信之情況，是上開證人於偵查中之證述均
      有證據能力。
（二）次按，當事人、代理人或辯護人於法院調查證據時，知有
      第159 條第1 項不得為證據之情形，而未於言詞辯論終結
      前聲明異議者，視為有前項之同意，刑事訴訟法第159 條
      之5 第2 項定有明文。查本件當事人於本院審理中言詞辯
      論終結前均未爭執本件卷附之相關書證之證據能力，揆諸
      上揭法條，本件卷內所附之書證部分亦均有證據能力，一
      併敘明。
貳、實體方面
一、訊據被告甲○○固不否認有於上揭時、地騎機車倒地，且被
    害人葉謝鳳嬌跌倒受傷送醫救治等情，惟矢口否認有何過失
    致人於死之犯行，辯稱：當時係被害人突然衝出來，我沒有
    撞到她，她自己跌倒受傷，此與我的騎車行為之間沒有因果
    關係，且我有注意車前狀況，才會閃避而向左偏，並因此摔
    倒受傷昏迷，我也是受害者，我沒有過失云云。經查：
（一）被告於上揭時間，騎車號MOU-006 號重型機車，行經前開
      三統飯店前，見被害人葉謝鳳嬌穿越馬路因而緊急煞車後
      ，被害人跌倒在地，送醫救治，延至95年5 月9 日死亡等
      情，除據被告供明在卷外，並經代行告訴人己○○於偵查
      中指訴甚詳；而本件車禍發生後，被害人倒地及俟後送往
      大千綜合醫院救治之情形，亦經證人戊○○、湯黎玉霞、
      賴永祥、葉文琪、丙○○○、曾依玲、葉碧珠及證人即苗
      栗縣警察局苗栗分局警備隊警員乙○○、邱宏仁於偵查中
      證述在卷，證人戊○○及丙○○○復於本院審理時到庭結
      證屬實，且有道路交通事故現場圖、道路交通事故調查報
      告表（一）、（二）、苗栗分局110 受理案件紀錄表、苗
      栗縣警察局苗栗分局銅鑼分駐所查訪表各1 份及照片8 張
      在卷可稽；又被害人因本件車禍受有傷害，當日即送往大
      千綜合醫院，轉送財團法人長庚紀念醫院林口分院，診斷
      為頭部外傷併腦內出血，再轉送行政院國軍退除役官兵輔
      導委員會台北榮民總醫院進行開顱手術，陸續於92年12月
      3 日轉至協和醫院，診斷受有頭部外傷、腦挫傷併外傷性
      腦出血、意識昏迷、慢性呼吸衰竭等傷害，於93年1 月2
      日轉送至天主教耕莘醫院永和分院，於93年4 月22日復轉
      回協和醫院，最後仍因上開傷害引發敗血性休克併多重器
      官衰竭，延至95年5 月9 日下午12時10分不治死亡之事實
      ，有大千綜合醫院93年12月16日千醫字第9312016 號函、
      財團法人長庚紀念醫院林口分院94年2 月22日（93）長庚
      院法字第1370號函、行政院國軍退除役官兵輔導委員會台
      北榮民總醫院93年12月29日北總企字第0930015487號函、
      天主教耕莘醫院永和分院乙種診斷證明書（乙診字第：乙
      0000000000號）及該院93年7 月16日93耕永字第0747號函
      附病歷影本、協和醫院95年6 月28日協和字第95070 號函
      及該院出具之診斷證明書、死亡證明書各1 份附卷足憑。
（二）被告辯稱被害人是突然衝出來乙節。依證人戊○○於本院
      審理時證稱：「（葉謝鳳嬌）在三統面前一直走，走到馬
      路3 分之2 的旁邊」、「（3 分之2 是甚麼意思？）馬路
      的3 分之2 」、「從三統飯店下來過了馬路的3 分之2 」
      、「（已經過了馬路中心點？）中心點過去。」等語（見
      本院卷第110 、111 頁）；訊之被告於偵查中供稱：「我
      看到婦人（指葉謝鳳嬌）的時候她已經在中線了。」等語
      （見94年度偵續字第30號卷第19頁），於本院審理時供稱
      ：「（你當初發生車禍的時候，你說你看到婦人的時候她
      已經在中線了？）對。」等語（見本院卷第126 頁），可
      見證人戊○○所證與被告所供之內容一致，顯見被告發現
      被害人時，被害人確已行走至馬路中線附近，難認係屬突
      然出現，是被告上開所辯，不足採信。
（三）被告辯稱沒撞到被害人，她是自己跌倒云云，本件被害人
      除頭部受傷外，其餘身體外觀並無明顯傷勢等情，有前揭
      各醫院之函覆內容可參；又被告所騎之重型機車倘若直接
      撞擊被害人之身體，衡情以被告所供車速30公里之速度，
      被害人身體當已受有骨折傷或至少有瘀青，而此部分並無
      證據證明，故本件堪認車禍發生當時被告所騎之機車尚未
      直接撞擊到被害人身體，被告此部分辯解尚屬可採。
（四）然依證人湯黎玉霞證稱：「我當時在家裡面，後來我聽到
      一煞車的聲音，聲音很大。」等語，證人乙○○亦證稱聽
      到聲音才回過頭來看等語（以上見93年度偵字第2296號第
      26、31頁），且被告亦坦承當時有煞車等語（見同上偵查
      卷第27頁），可見被告緊急煞車所發出之聲響不小，衡情
      行人在橫越馬路，突見車輛近距離緊急煞車情況下，受驚
      嚇而因此跌倒，乃一般常人之反應，且依被害人之年紀已
      高達80歲（11年7 月5 日生），其應變能力及反應均較較
      一般人為慢，其未能適時閃躲，而因此跌倒致頭部受傷，
      係屬可能之事，是本件被害人於橫越馬路當時，顯係因突
      然聽見左方來車之緊急煞車聲驚慌，致重心不穩倒地而造
      成傷害。
（五）被害人之頭部傷勢雖非被告直接撞擊所造成，但觀之道路
      交通事故現場圖，被告機車之擦地痕距離中線僅0.2 公尺
      ，被告亦供稱當時騎車位置距離中線附近，而被害人行走
      位置亦在中線附近，已如前述，以被害人案發時之高齡，
      衡情其行動應較遲緩，是以，由被害人自路邊開始步行穿
      越道路至其行至發生本件車禍位置處前，被告應有充分時
      間可注意前方被害人之動態，並及時採取必要之減速、煞
      停或閃避措施；況被告亦供稱：「（你的機車還沒撞婦人
      之前，中間有其他人車嗎？）沒有。」等語（見本院卷第
      128 頁），則此時行駛於道路中線附近之被告，因斯時視
      距良好，亦必能注意到車前正有被害人穿越馬路之狀況，
      而採取必要減速安全措施，惟本件車禍發生當時，被告係
      在緊急煞車情況下未能煞停機車，適足以證明被告當時有
      應注意能注意，而疏未注意車前狀況之過失致被害人倒地
      甚明，被告辯稱其無過失云云，實不足採。
（六）按汽車行駛時，駕駛人應注意車前狀況，並隨時採取必要
      之安全措施，道路交通安全規則第94條第3 項定有明文。
      又按交通法規所稱「注意車前狀況」之情形，是指駕駛人
      就其注意力所及之情況下，對於車前已存在或可能存在事
      物應予注意，以便採取適當之反應措施而言，是駕駛人注
      意車前狀況，應建立在行車當時之時間、空間之一切狀況
      下進行綜合判斷。訊之被告就看見被害人之距離，先辯稱
      2 、3 公尺，嗣又改稱7 、8 公尺及10公尺遠云云，顯見
      其前後辯解不一，實難遽為認定二者間之距離；惟本件被
      告騎車應遵守前開規定，避免危險發生，而依當時為日間
      天候晴，視距良好，路面鋪裝柏油、路面乾燥無缺陷，亦
      無障礙物等情形，有前開道路交通事故調查報告表在卷足
      憑，是並無不能注意之情事。而被告亦坦承其發現前方被
      害人行走時，已來不及，足見其發現被害人之距離應不遠
      ；再佐以現場照片，道路兩旁均為商店等建築物，係屬熱
      鬧繁忙路段，堪認係屬行人及車輛往來頻繁之路段，被告
      竟未注意到被害人穿越道路，益徵被告於行經肇事路段時
      ，未注意車前狀況，致未及時發現被害人，且未採取必要
      之安全措施，以致發現被害人，竟煞車不及。是被告未遵
      守前開交通安全規則之規定，肇致本件車禍，應有過失。
      至卷附道路交通事故現場圖雖將行人即被害人位置繪製在
      擦地痕之前，惟被告正係因發現被害人才開始煞車閃避，
      則行人位置不可能出現在被告機車後方，是該圖所示此部
      分顯與事實不符，應係誤載所致。
（七）證人葉文琪、曾依玲雖於偵查中均證稱有聽到被告承認不
      小心撞到被害人等語，然此為被告所否認，且證人丁○○
      亦到庭證稱：「當時他（指被告）的情況蠻混亂的」、「
      他當時人是醒著，但對於發生甚麼事情我認為他是不清楚
      」、「我感覺糟糕兩個人好像都有點失憶」、「（甲○○
      說他撞到阿婆是在問你，還是在告訴你？）他是問的。」
      等語（見本院卷第121 、122 頁），可見被告當時雖非完
      全昏迷，但精神狀況未必清楚。衡情，被告剛發生車禍且
      身受傷害，自係緊張慌亂，且依當時客觀情狀，被害人身
      上並無其他外傷，已如前述，是被告縱使曾對被害人表示
      因為撞擊而道歉等語，亦不得據為不利於被告之認定。
（八）又發生事故路段之行車速限，依卷附道路交通事故調查報
      告表所示為每小時50公里，依現場照片前方路口標誌速限
      則為每小時40公里，惟不論本件路段之行車速限為上列何
      者，依據道路交通事故現場圖所繪製之情形，僅記載被告
      所騎機車之擦地痕及刮地痕，未有其他紀錄，且本件又無
      其他證據證明被告騎車有超速之情形，被告於本院審理時
      復供稱當時車速為30公里等語，是本件被告是否有騎車超
      速乙節，尚無從認定。
（九）本件經本院送請國立交通大學鑑定結果，認為：初步研判
      ：(1)行人由單行道右側車道旁向左側車道穿越中正路，(2)
      機車遵行單行道方向行駛，(3)發生肇事時，行人位置可能
      在機車擦地痕起點後2-4 公尺中心處附近或中心靠邊處，
      (4)由於行人除頭部外傷併腦內出血外，身上或四肢軀幹並
      無任何明顯外傷，研判可能性有三：機車與行人相當輕
      微接觸或機車接觸行人衣物或機車與行人無接觸（但
      行人與機車有閃避之可能性）。因此，機車與行人若有接
      觸或無接觸（但行人與機車有閃避之可能性）；‧‧（二
      ）若發生事故時，行人位於單行道右側車道中心處或中心
      處偏左（車行方向），行人葉謝鳳嬌女士穿越道路未注意
      左側來車為肇事主因，甲○○駕駛重型機車未充分注意車
      前狀況為肇事次因等情，有該校95年5 月5 日交大管運字
      第0950004208號函覆行車事故鑑定分析意見書1 份在卷可
      稽，上開研判結果雖有諸多可能性，惟就其中認為被告與
      被害人之位置均在中線附近時所生肇事原因之結果，顯與
      本院依據前揭證人之證述及現場跡證所認定之結果相同。
（十）至本件檢察官雖曾送請臺灣省竹苗區車輛行車事故鑑定委
      員會，認定被害人在劃有行人穿越道100 公尺內穿越道路
      未注意左右來車為肇事原因；被告駕駛重機車措手不及無
      肇事因素等情，有該會94年4 月8 日竹苗鑑字第940105字
      第0945301052號函所附之鑑定意見書1 份在卷可參（見93
      年度偵字第2296號卷第56頁），惟本件被害人已行走至馬
      路中線附近，並非突然出現，已如前述，被告顯然有未注
      意車前狀況之情形，鑑定報告所為之肇事分析中，未將上
      開因素納入考量，遽認被告無肇事因素，此部分與事實存
      有出入，尚非可採。
（十一）又查被害人於車禍發生當時即92年10月30日經送醫救治
        ，並經開顱手術治療後，嗣因敗血性休克併多重器官衰
        竭而於95年5 月9 日死亡，則被害人之死亡，是否係因
        被告騎車疏失所致，即被害人之死亡與被告之騎車疏失
        間有無相當因果關係。按刑法上所謂過失致死，係指對
        於構成犯罪之事實，按其情節，應注意並能注意而不注
        意而言，且其過失行為與結果間，在客觀上有相當因果
        關係始得成立。所謂相當因果關係，係指依經驗法則，
        綜合行為當時所存在之一切事實，為客觀之事後審查，
        認為在一般情形下，在此環境，有此行為之同一條件，
        均可發生同一之結果者，則該條件即為發生結果之相當
        條件，行為與結果即有相當之因果關係。反之，若在一
        般情形下，有此同一條件存在，而依客觀之審查，認為
        不必皆發生此結果者，則該條件與結果並不相當，不過
        為偶然之事實而已，其行為與結果間即無相當因果關係
        ，最高法院著有76年度台上字第192 號判例意旨可資參
        照。被害人係因本件車禍送醫治療，已如前述，而依協
        和醫院95年6 月15日協和字第95064 號函覆本院，載稱
        ：「患者葉謝鳳嬌因車禍顱內出血，在他院開刀，術後
        使用呼吸器，無法脫離呼吸器，造成呼吸衰竭及呼吸器
        依賴，於92年12月3 日開始入住本院呼吸照護病房，長
        期使用呼吸器，患者於95年5 月9 日在本院呼吸照護病
        房因敗血症及呼吸衰竭死亡。」等語（見本院卷第50頁
        ）；復佐以被害人於本件車禍迄其死亡這段期間，陸續
        在各醫院進行救治，已如前述，並無其他事故及其他因
        果關係之介入，是依經驗法則判斷，本院認定被告騎車
        疏失所致被害人呈意識不清，與被害人嗣後因敗血性休
        克併多重器官衰竭死亡間，實具有相當因果關係。
（十二）再按行人穿越道路，設有行人穿越道、人行天橋或人行
        地下道者，必須經由行人穿越道、人行天橋或人行地下
        道穿越，不得在其1 百公尺範圍內穿越道路，道路交通
        安全規則第134 條第1 項第1 款亦定有明文。本件被害
        人係由中正路610 號三統飯店前附近，橫越中正路至對
        面，此據證人戊○○證述在卷，然被害人所橫越馬路之
        該處，並未設有行人穿越道，但該路段即中正路610 號
        前後端路口均劃有行人穿越道，前後行人穿越道之距離
        為81.4公尺，中正路610 號面寬為5.1 公尺，其左側邊
        緣距離左端路口行人穿越道為31.4公尺等情，業經上開
        車輛行車事故鑑定委員會派員實地勘查屬實，顯然被害
        人在劃有行人穿越道100 公尺內違規穿越道路，而被害
        人本應經由該行人穿越道穿越中正路，而不能圖一時之
        便，逕由上述未設置行人穿越道之地點穿越中正路，是
        被害人有違反上揭道路交通安全規則行為，對本件車禍
        發生，亦同有過失甚明，惟被害人之與有過失，仍不能
        解免被告過失刑責。
（十三）綜上，被告所辯，顯不足採。本件事證明確，被告過失
        致人於死之犯行，堪予認定。
二、法律適用：
    被告行為後，於94年2 月2 日修正公布之刑法，業已於95年
    7 月1 日起施行。按行為後法律有變更者，適用行為時之法
    律，但行為後之法律有利於行為人者，適用最有利於行為人
    之法律，現行刑法第2 條第1 項定有明文。此條係規範行為
    後法律變更所生新舊法律比較適用之準據法，是刑法第2 條
    第1 項本身雖經修正，但無比較新舊法適用之問題，應一律
    適用裁判時之現行刑法第2 條第1 項之規定，為「從舊從輕
    」之比較；又新舊刑法關於刑之規定，雖同採從輕主義，惟
    比較時仍應就罪刑有關之共犯、未遂犯、想像競合犯、牽連
    犯、連續犯、結合犯，以及累犯加重、自首減輕暨其他法定
    加減原因（如身分加減）與加減比例等一切情形，綜其全部
    之結果，而為比較，再適用有利於行為人之法律處斷，而不
    得一部割裂分別適用不同之新舊法（最高法院24年上字第46
    34號判例意旨、95年第8 次刑事庭會議決議參照）。準此：
（一）法定刑中罰金刑部分：
      刑法第33條第5 款業經修正公布，修正後刑法第33條第5
      款規定「罰金：新臺幣1 千元以上，以百元計算之」，與
      修正前刑法第33條第5 款規定「罰金：（銀元）1 元以上
      」不同。比較新舊法結果，以修正前即行為時法較有利於
      被告，故依刑法第2 條第1 項前段規定，本案關於刑法第
      276 條第1 項之法定刑罰金部分，自應適用行為時之法律
      即修正前刑法第33條第5 款規定決定其罰金部分之法定刑
      。
（二）法定刑中罰金刑提高標準之新舊法適用：
      被告行為後，刑法施行法第1 條之1 於95年6 月14日經以
      華總一義字第09500085181 號令修正公布增訂。修正增訂
      之刑法施行法第1 條之1 規定「中華民國94年1 月7 日刑
      法修正施行後（按指95年7 月1 日），刑法分則編所定罰
      金之貨幣單位為新臺幣。94年1 月7 日刑法修正時，刑法
      分則編未修正之條文定有罰金刑者，自94年1 月7 日刑法
      修正施行後，就其所定數額提高為30倍。但72年6 月26日
      到94年1 月7 日新增或修正之條文，就其所定數額提高為
      3 倍」。而本件被告所犯上開規定有罰金刑，且為刑法分
      則編未修正之條文而定有罰金刑者；於刑法施行法第1 條
      之1 修正增訂前，其貨幣單位為銀元，罰金刑之提高標準
      應適用罰金罰鍰提高標準條例第1 條之規定「依法律應處
      罰金、罰鍰者，就其原定數額得提高為2 倍至10倍。」而
      再依現行法規所定貨幣單位折算新臺幣條例第2 條規定「
      現行法規所定金額之貨幣單位為圓、銀元或元者，以新臺
      幣元之3 倍折算之」，比較新舊法適用之結果，其關於法
      定刑為罰金部分之提高標準，新舊法均無不利之情形，故
      依刑法第2 條第1 項前段規定，本案關於刑法第276 條第
      1 項之法定刑罰金提高標準部分，自應適用行為時之法律
      即罰金罰鍰提高標準條例第1條之規定。
（三）修正前刑法第41條規定：「犯最重本刑為5 年以下有期徒
      刑以下之刑之罪，而受6 個月以下有期徒刑或拘役之宣告
      ，因身體、教育、職業、家庭之關係或其他正當事由，執
      行顯有困難者，得以1 元以上3 元以下折算1 日，易科罰
      金。但確因不執行所宣告之刑，難收矯正之效，或難以維
      持法秩序者，不在此限。併合處罰之數罪，均有前項情形
      ，其應執行之刑逾6 月者，亦同。」並依罰金罰鍰提高標
      準條例第2 條規定（業於95年7 月1 日起刪除生效），就
      易科罰金折算1 日之數額提高為100 倍（即銀元100 元以
      上300 元以下，經折算為新臺幣則為新臺幣300 元以上90
      0 元以下）；修正後刑法第41條規定：「犯最重本刑為5
      年以下有期徒刑以下之刑之罪，而受6 個月以下有期徒刑
      或拘役之宣告者，得以新臺幣1 千元、2 千元或3 千元折
      算1 日，易科罰金。但確因不執行所宣告之刑，難收矯正
      之效，或難以維持法秩序者，不在此限。前項規定於數罪
      併罰，其應執行之刑未逾6 月者，亦適用之。」而罰金罰
      鍰提高標準條例第2 條有關易科罰金折算1 日之數額提高
      倍數規定，即不再適用；比較修正前後之易科罰金折算標
      準，以修正前刑法第41條之規定較有利於被告。
（四）綜合上述各條文修正前、後之比較，揆諸前揭最高法院決
      議意旨及修正後刑法第2 條第1 項前段、後段規定之「從
      舊、從輕」原則，自應整體適用被告行為時之法律，即修
      正前刑法之相關規定，予以論處。
二、核被告所為，係犯刑法第276 條第1 項之過失致人於死罪，
    公訴人起訴時認被告涉犯刑法第284 條第1 項後段之過失致
    重傷害罪，惟被害人於本院準備程序時已生死亡結果，而此
    死亡原因與車禍有因果關係，應論以過失致死罪名，已如前
    述，且本件業經到庭實行公訴之檢察官於本院準備程序時當
    庭變更起訴法條為同法第276 條第1 項過失致死罪（見本院
    卷第70頁），基於檢察一體原則，本院自庸再變更起訴法條
    ，併此敘明。爰審酌被告過失之情節雖屬輕微，然被害人因
    此受傷嚴重，甚至因而死亡，且事發迄今已逾3 年，被告尚
    未與被害人家屬達成民事上和解賠償損害，參酌其動機、目
    的、手段及被害人亦有過失之情節，及始終否認犯行，迄今
    未對被害人家屬表示任何歉意及檢察官具體求處有期徒刑8
    月尚嫌過重等一切情狀，量處如主文所示之刑，並諭知易科
    罰金之折算標準。
據上論斷，依刑事訴訟法第299 條第1 項前段，刑法第2 條第1
項前段、第276 條第1 項、修正前刑法第41條第1 項前段，罰金
罰鍰提高標準條例第1 條前段，修正前罰金罰鍰提高標準條例第
2 條，現行法規所定貨幣單位折算新臺幣條例第2 條，判決如主
文。
本案經檢察官洪清秀到庭執行職務。
中    華    民    國    95    年    12    月    22    日
                  刑事第三庭  審判長法  官  柳章峰
                                    法  官  呂曾達
                                    法  官  林卉聆
以上正本證明與原本無異。
如不服本判決，應於判決送達後10日內向本院提出上訴狀（應抄
附繕本）。告訴人或被害人如對於本判決不服者，應具備理由請
求檢察官上訴，其上訴期間之計算係以檢察官收受判決正本之日
期為準。
                                    書記官  盧俊良
中    華    民    國    95    年    12    月    22    日
附錄論罪科刑之法條全文：
中華民國刑法第276條第1項
（過失致死罪）
因過失致人於死者，處2 年以下有期徒刑、拘役或2 千元以下罰
金。


司法院資訊處製作；財團法人民間司法改革基金會備份。
